臺灣基隆地方法院民事判決　　　　　　　 94年度小上字第3號
上　訴　人　中連汽車貨運股份有限公司
法定代理人　乙○○
訴訟代理人　丙○○
被　上訴人　甲○○
上列當事人間請求損害賠償事件，上訴人對於中華民國93年11月
22日臺灣基隆地方法院基隆簡易庭93年度基小字第1346號第一審
判決提起上訴，本院於94年5 月30日言詞辯論終結，判決如下：
    主  文
上訴駁回。
第二審訴訟費用新台幣壹仟伍佰元由上訴人負擔。
    事  實
甲、上訴人方面：
  一、聲明：
    （一）原判決及假執行之宣告均廢棄。
    （二）駁回被上訴人在第一審之訴。
  二、陳述：除引用原審判決書所載外，補稱：
    （一）被上訴人提出之託運單上記載之紅騰音響、非凡音響
          係收貨人名稱，並非產品名稱，原審誤會為託運物品
          確係被上訴人主張之喇叭，應有誤認事實而為判決之
          違法。
    （二）上訴人收受託運貨物時，被上訴人根本沒有報值，上
          訴人無權開箱，僅記載收到7 件紙箱，內容物無法得
          知，不能證明裝箱時即係被上訴人所指之物。
    （三）民法第639 條規定貴重物品託運時須報明性質及價值
          。上訴人僅收受運費新台幣（下同）二百多元，而系
          爭喇叭價值高達三萬多元，自屬貴重物品。況上訴人
          於託運單上明白記載貴重物品須報值，否則視同一般
          物品以運費10倍賠償。
  三、證據：提出託運單、簽收單各一份為證。
乙、被上訴人方面：
  一、聲明：上訴駁回。
  二、陳述：除援用第一審所為陳述及證據，補稱被上訴人員工
      於收受託運貨物時，在簽收單上簽收確認，並未對託運貨
      物有所懷疑，亦未要求當場查驗。而系爭託運物品體積非
      小，竟會在運送途中不翼而飛，且其體積較大，並非法律
      上所稱貴重物品。
    理      由
一、按對於小額程序第一審裁判之上訴或抗告，非以其違背法令
    為理由，不得為之，民事訴訟法第436 條之24第2 項定有明
    文。
二、被上訴人起訴主張其向上訴人託運音響二組，然上訴人於運
    送途中竟遺失其中AELITE3 之喇叭二支，該二支喇叭之價值
    為37048 元，應由上訴人負責賠償等語。上訴人則以被上訴
    人未於託運時報明性質及價值，不得要求上訴人依被上訴人
    所主張之價值賠償。且被上訴人並未舉證證明託運物品係其
    所稱之喇叭等語，資為抗辯。
三、按運送物有喪失、毀損或遲到者，其損害賠償額，應依其應
    交付時目的地之價值計算之。運費及其他費用，因運送物之
    喪失、毀損，無須支付者，應由前項賠償額中扣除之。運送
    物之喪失、毀損或遲到，係因運送人之故意或重大過失所致
    者，如有其他損害，託運人並得請求賠償；又運送人交與託
    運人之提單或其他文件上，有免除或限制運送人責任之記載
    者，除能證明託運人對於其責任之免除或限制明示同意外，
    不生效力，民法第638 條、649 條分別定有明文。
四、被上訴人委託上訴人運送之7 件託運物品，係二組音響，其
    中部分確有遺失等情，為兩造所不爭執，且有託運單、簽收
    單在卷足憑。查被上訴人託運之7 件物品均為喇叭，遺失之
    二支喇叭為AELITE3 喇叭，價值為37048 元，有簽收單及發
    票附於原審卷內可稽，堪信被上訴人之主張為真實。上訴人
    在託運單上雖於注意事項第4款 註明「託運貨件時，貴重物
    品須以報值貨件方式交寄並支付報值費，報值費費率則以報
    值額百分之0.4 計算，否則發生損壞或遺失時，視同一般貨
    物處理，最高依該件運費10倍賠償」。然上訴人於運送途中
    遺失託運物品，應有重大過失，而被上訴人並未於該託運單
    上「已詳閱注意事項託運人確認簽名」欄內簽名，則被上訴
    人並未對該注意事項中免除或限制上訴人責任為明示同意，
    上訴人自不得以此作為限制賠償責任之依據。
五、再者，民法第639 條規定之貴重物品之賠償責任，以金錢、
    有價證券及珠寶等作為例示規定，是以該法條所稱之其他貴
    重物品，應係指體積小而價值昂貴之物品而言（最高法院88
    年度台上字第3199號判決參照）。系爭託運物品為喇叭，體
    積較大，且其價值僅37048 元，自非前開法條所指之貴重物
    品無疑。上訴人主張系爭託運物品為貴重物品，應依規定報
    值云云，即非可採。從而原審依據被上訴人之請求，判命上
    訴人應給付被上訴人37048 元及自起訴狀繕本送達翌日（93
    年11月2 日）起至清償日止，按週年利率百分之五計算之利
    息，於法洵無違誤，上訴人之上訴為無理由，應駁回其上訴
    。
六、第二審訴訟費用1500元由上訴人負擔。
七、結論：本件上訴為無理由，依民事訴訟法第436 條之32第2
    項、第449 條第1 項、第78條，判決如主文。
中　　華　　民　　國　　94　　年　　6 　　月　  13    日
                  臺灣基隆地方法院民事庭
                              審判長法官  李木貴
                                    法官  林玉珮
                                    法官  陳培仁
以上正本係照原本作成。
本件判決不得上訴。
中　　華　　民　　國　　94　　年　　6 　　月　　13　　日
                                  書記官  賴敏慧
